【裁判字號】    99,上易,628
【裁判日期】    990713
【裁判案由】    詐欺
【裁判全文】
臺灣高等法院高雄分院刑事判決         99年度上易字第628號
上  訴  人
即  被  告  甲○○
上列上訴人因詐欺案件，不服臺灣高雄地方法院99年度易字第
877 號中華民國99年5 月31日第一審判決（起訴案號：臺灣高雄
地方法院檢察署99年度偵字第14157 號），提起上訴，本院判決
如下：
     主  文
上訴駁回。
     理  由
一、按不服地方法院之第一審判決而上訴者，須提出上訴書狀，
    並應敘述具體理由，上訴書狀未敘述上訴理由者，應於上訴
    期間屆滿後20日內補提理由書於原審法院。逾期未補提者，
    原審法院應定期間先命補正。但上訴書狀已敘述理由，惟所
    敘述者非屬具體理由，則屬不符上訴之法定程式，由第二審
    法院以其上訴不合法律上程式，判決駁回，不生定期命補正
    之問題，刑事訴訟法第350 條第1 項、第361 條、第362 條
    、第367 條定有明文。
二、次按，上開所稱「上訴書狀應敘述具體理由」，係指須就不
    服之判決為具體之指摘而言，如僅泛稱原判決認事用法不當
    或採證違法、判決不公等，均非具體理由（法院辦理刑事訴
    訟案件應行注意事項第162點參照）；復按所謂具體理由，
    必係依據卷內既有訴訟資料或提出新事證，指摘或表明第一
    審判決有何採證認事、用法或量刑等足以影響判決本旨之不
    當或違法，而構成應予撤銷之具體事由，始克當之（例如：
    依憑證據法則具體指出所採證據何以不具證據能力，或依憑
    卷證資料，明確指出所為證據證明力之判斷如何違背經驗、
    論理法則）；倘僅泛言原判決認定事實錯誤、違背法令、量
    刑失之過重或輕縱，而未依上揭意旨指出具體事由，或形式
    上雖已指出具體事由，然該事由縱使屬實，亦不足以認為原
    判決有何不當或違法者（例如：對不具有調查必要性之證據
    ，法院未依聲請調查亦未說明理由，或援用證據不當，但除
    去該證據仍應為同一事實之認定），皆難謂係具體理由，俾
    與第二審上訴制度旨在請求第二審法院撤銷、變更第一審不
    當或違法之判決，以實現個案救濟之立法目的相契合，並節
    制濫行上訴」（最高法院97年度台上字第892號判決意旨參
    照）。是如上訴理由書狀並未依據卷內訴訟資料，具體指摘
    原判決認事用法有何違法或不當之情形，即屬上訴未敘述具
    體理由。
三、另按刑之酌減、量定及定執行刑等，為法院依實體法或程序
    法等相關規定，得依職權審酌、自由裁量之事項，不得任意
    指摘，必須具體表明原審判決所為自由裁量之行使，未合乎
    法律之目的，違背內部性界限，而屬權利濫用之違法，或違
    反比例原則、平等原則、公平正義等法則，始足當之，否則
    非屬具體理由，可逕由程序上予以駁回（最高法院71年3 月
    2 日71年度第3 次刑事庭會議決議三之意旨參照）。
四、本件上訴人即被告甲○○（下稱被告）因犯詐欺得利罪，累
    犯，經原審判處有期徒刑柒月；又犯詐欺得利罪，累犯，經
    原審判處有期徒刑肆月；應執行有期徒刑拾月在案。而被告
    於上訴期間之99年6 月18日提出上訴狀，上訴理由略以：「
    被告於99年4 月22日所欠車資金額1660元及同年月24日所乘
    坐計程車車資380 元，兩筆所欠金額不高，盼高等法院高雄
    分院承辦此案之鈞長，能酌情讓被告交保候傳回家，將上開
    二被害人之車資還清和解後，再依高等法院高雄分院指定庭
    期出庭應訊，接受貴院合理之審判，在此鄭重保證交保候傳
    後，絕不再犯。被告於99年2 月21日刑滿，於22日自屏東監
    獄出獄後，有馬上找到一份月入三萬多元之工作，在家奉養
    73歲行動不便坐輪椅的母親，生活飲食起居所需費用及精神
    方面，盡人子之教道，2 個月以來家庭及工作皆順心如意，
    犯不著為了積欠2 千多元車資，而入監執行徒刑，丟了工作
    又失業，實感婉惜及遺憾，懇請高分院能輕判，並准易科罰
    金，使被告得以回家照顧母親一切生活所需，法律不外乎人
    情，請高分院審理此案之鈞長能高抬貴手，手下留情，讓被
    告早日返家奉養母親，工作能繼續，儘快償還所欠二筆車資
    與被害人，被告誠心悔過，法律應兼顧情理法，才能使被告
    心服口服，接受法官之量刑處分，期盼早日改判罰金易科，
    回鄉工作奉養母親，請酌情輕判」等語。
五、經查，原審就被告所犯詐欺得利罪，共二罪，其量刑及定刑
    ，已審酌：「被告正值壯年，身健體壯，明知自己並無支付
    車資與還款之意願及能力，仍佯裝有消費能力，而恣意妄為
    之詐騙行徑，獲取財產上不法利益，迄未賠償被害人之損害
    ，造成被害人時間、油資、精神上之損失，影響被害人在社
    會互動及人際關係上，對人之信賴度，被害人於原審審理中
    到庭表示被告之行為惡劣，且被告前亦有多次詐欺前科，接
    受偵審未習得教訓，復為本案詐欺犯行，實有不該，顯見短
    期徒刑之執行，未能達教化被告尊重他人之法益，尚不足以
    促其警惕戒免惡習，惟念被告詐得不法金額暨利益僅有
    2,035元，尚非巨額，犯罪手段尚屬平和，及其生活狀況、
    品行、教育程度為國中肄業、家境小康」等一切情狀，核已
    就刑法第57條所定量刑應斟酌事項，均已詳加審酌，尤其就
    上開有利被告之事項，特別加予衡酌，而認檢察官求處定應
    執行有期徒刑1 年5 月，稍嫌過重，而就被告所犯2 罪所處
    宣告刑，僅定應執行有期徒刑10月，本院參諸被告前有多次
    詐欺前科，分別於95年間，因詐欺案件，經臺灣嘉義地方法
    院以95年度嘉簡字第1057號，判處有期徒刑4 月確定，已於
    96 年4月8 日徒刑執行完畢；又於96年間，因詐欺案件，經
    原審以96年度簡字第1041號判處有期徒刑5 月確定，嗣經原
    審以96年度聲減字第8891號減為有期徒刑2 月15日；又因犯
    詐欺共4 罪及偽造文書罪，經原審以96年度易字第2732號分
    別判處有期徒刑7 月減為有期徒刑3 月15日、5 月、4 月、
    3 月、4 月，並定應執行有期徒刑1 年4 月確定；又因詐欺
    案件，經臺灣桃園地方法院以96年度易字第948 號判處有期
    徒刑5 月確定；上開詐欺6 罪及偽造文書罪等共7 罪之宣告
    刑、減得之刑，經原審以97年度審聲字第810 號定應執行有
    期徒刑1 年10月；另又犯詐欺罪共2 罪，經原審以96年度易
    字第3494號，分別判處有期徒刑6 月、6 月，定應執行有期
    徒刑10月確定，與上開7 罪應執行刑1 年10月之部分，接續
    執行，甫於99年2 月21日縮刑期滿執行完畢。以上有台灣高
    等法院被告前案紀錄表在卷可稽，被告於95至97年間，短短
    3 年內一再犯詐欺罪，總計多達9 罪，已經偵、審程序，且
    被判處徒刑入監服刑，甫執行完畢出監約2 個月，即再犯本
    件詐欺罪，顯見被告不知悔改，未從先前所犯詐欺罪之司法
    偵、審、判刑、入監服刑經驗，習得教訓，故意再犯詐欺罪
    ，且接連對二人犯詐欺罪，惡性非輕等諸情，本院認原審之
    量刑及定刑，罪刑相當，且合乎法律之目的，並無違背內部
    性界限，亦無權利濫用之違法，或違反比例原則、平等原則
    、公平正義等法則。被告未依據卷內既有訴訟資料或提出新
    事證，指摘或表明第一審判決有何採證認事、用法或量刑等
    足以影響判決本旨之不當或違法，而構成應予撤銷之具體事
    由，僅泛言其所欠車資非多，原判決量刑過重，而未依上揭
    意旨指出具體事由，核其上訴理由，顯欠缺「應敘述具體理
    由」之要件甚明。
六、綜上所述，被告所提出之上訴理由，均非依據卷內既有訴訟
    資料或提出新事證，具體指摘原判決上開採證認事，有何足
    以影響判決本旨之不當或違法，而構成應予撤銷之具體事由
    ，徒以「所欠車資非多，請求讓其交保返家，以償還所欠被
    害人之車資，並能與之和解，及其前案出監後，有找到工作
    ，有照顧年邁母親，有誠心悔過，請求輕判，准予易科或判
    罰金」云云，指摘原判決不當，請求撤銷改判，依據首揭說
    明，被告所提之前述上訴理由，核與刑事訴訟法第361 條第
    2 項所稱「具體理由」顯非相當，其上訴顯屬違背法律上之
    程式，應由本院依同法第367 條前段、第372 條規定，不經
    言詞辯論，判決如主文。
據上論斷，應依刑事訴訟法第367 條前段、第372 條，判決如主
文。
中    華    民    國    99    年    7    月     13   日
                刑事第五庭    審判長法  官  曾永宗
                                    法  官  任森銓
                                    法  官  鍾宗霖
以上正本證明與原本無異。
不得上訴。
中    華    民    國    99    年    7     月    13    日
                                    書記官  邱麗莉

司法院資訊處製作；財團法人民間司法改革基金會備份。
